臺灣臺東地方法院民事裁定　　　　　　　　100年度抗字第5號
抗　告　人　李秀珍
　　　　　　李月瓊
　　　　　　李權
共　　　同
代　理　人　田在川
上列抗告人因聲明遺產繼承事件，對於民國100年5月30日本院司
法事務官所為100年度司聲繼更字第1號裁定提起抗告，本院裁定
如下：
    主  文
抗告駁回。
抗告費用新臺幣壹仟元由抗告人負擔。
    理  由
一、抗告意旨略以：抗告人因大陸地區公證機關要求其先提出被
    繼承人李章泉之除戶謄本，遂委託代理人林漢章檢附廣西壯
    族自治區梧州市公證處（2008）桂梧證字第724 號公證書（
    下稱724 號證書）申領李章泉之除戶謄本；詎林漢章於民國
    98年間率然據以向本院聲明繼承遺產（本院98年度司聲繼字
    第45號聲明遺產繼承事件），致抗告人受駁回裁定而影響權
    益；茲抗告人取得李章泉之除戶謄本後，才申領取得完整之
    親屬關係證明書即廣西壯族自治區梧州市公證處（2010）桂
    梧證字第892號公證書（下稱892號證書），並於99年間再次
    向本院聲明繼承遺產（本院100年度司聲繼字第1號聲明遺產
    繼承事件）；從而，724號證書與892號證書僅有完整與不完
    整之差異而無矛盾可言，原裁定不察及此而駁回其繼承遺產
    之聲明，爰提起本件抗告等語。
二、按大陸地區人民繼承臺灣地區人民之遺產，應於繼承開始起
    3 年內以書面向被繼承人住所地之法院為繼承之表示；逾期
    視為拋棄其繼承權；臺灣地區與大陸地區人民關係條例第66
    條第1 項定有明文。次按在大陸地區製作之文書，經行政院
    設立或指定之機構或委託之民間團體驗證者，推定為真正，
    惟該推定為真正之文書，其實質上證據力仍應由法院或有關
    主管機關認定；臺灣地區與大陸地區人民關係條例第7 條及
    臺灣地區與大陸地區人民關係條例施行細則第9 條復有明定
    。
三、查李章泉出生於9 年5月5日，歿於96年10月13日，有弟名為
    水泉與北泉，分別生於14年2月3日與20年3月3日，嗣李章泉
    於78年間返回大陸地區探親，家鄉尚有1弟2妹等親屬，惟彼
    此少有來往等情，有行政院國軍退除役官兵輔導委員會單身
    榮民親屬關係表、臺東縣後備指揮部98年7月2日後台東動字
    第0980002121號函、入出國日期證明書等件在卷可稽（見本
    院98年度司聲繼字第45號卷第25頁、第29頁、第35頁），足
    堪認定。
四、抗告人固為聲明繼承而提出親屬系統表、892 號證書、戶籍
    謄本等件為證（見本院100年度司聲繼字第1號卷第5頁至第9
    頁），惟查：
    1.抗告人稱李章泉生於6 年5月5日，有弟姓名為李水泉與李
      權即李北泉，分別出生於7 年5月6日與18年11月12日等節
      ，核與李章泉生前所填載之資料顯有不符，要難逕信。
    2.又抗告人所提戶籍謄本固載明李章泉正確出生日期應更改
      為6 年5月5日，然該更改係我國戶政機關受理抗告人代理
      人田在川於99年9 月23日提出之申請所為，尚未經過實質
      調查是否與事實相符乙情，有臺東縣卑南鄉戶政事務所10
      0年6月14日東卑戶字第1000001250號函暨檢附資料在卷可
      憑（見本院卷第17頁至第36頁），可堪認定。本院審酌李
      章泉生前親自填寫記載其出生於9 年5月5日，而他人應無
      比李章泉更能正確記憶其生日之理，認抗告人委託田在川
      於99年9 月23日即向本院聲明繼承遺產數日前，先向我國
      戶政機關申請更改李章泉之出生日期後，再檢附該更改後
      戶籍謄本向本院陳稱李章泉出生於6年5月5日而非9年5月5
      日乙節，無足採信。
    3.此外，縱724號證書與892號證書確如抗告人所稱僅有完整
      與不完整之差異而無矛盾，亦不影響本院上開判斷，爰不
      贅述，併予敘明。
五、綜上所述，本院就聲請人提出之證明文件為形式上之審查，
    仍無法認為抗告人符合繼承人身分，當應駁回抗告人繼承遺
    產之聲明。原裁定認其聲明繼承不合法而予駁回，尚無不當
    。抗告意旨指摘原裁定不當，求予廢棄改判，洵屬無據，應
    予駁回。
六、據上論結，本件抗告為無理由，依非訟事件法第46條、民事
    訴訟法第495條之1、第449條第1項，裁定如主文。
中    華    民    國   100    年    7     月    26    日
                  民事庭審判長法  官  李芳南
                              法  官  陳世源
                              法  官  陳谷鴻
以上正本係照原本作成。
如不服本裁定，僅得以適用法規顯有錯誤為理由，於收受本裁定
正本送達後10日內，向本院提出再抗告狀（須附繕本一份及繳納
再抗告裁判費新臺幣1,000元），並經本院許可後始可再抗告。
再抗告時應提出委任律師或具有律師資格之人之委任狀；委任有
律師資格者，另應附具律師資格證書及釋明委任人與受任人間有
民事訴訟法第466條之1第1項但書或第2項所定關係之相關證明文
件影本。
中    華    民    國   100    年    7     月    26    日
                              書記官   林慧芬